臺灣臺北地方法院刑事判決　　　　　　　　　　　　　九十一年度自字第五六六號
　　自　訴　人　甲○○
　　代　理 人　乙○○
　　被　　　告　戊○
　　　　　　　　庚○○
　　　　　　　　丙○○
　　　　　　　　丁○○
右列被告因偽造文書案件，經自訴人提起自訴，本院判決如左：
    主      文
戊○、庚○○、丙○○、丁○○均無罪。
    理      由
一、自訴意旨略以：自訴人為合記建設股份有限公司（下稱合記建設公司）之負責人
    ，於民國八十七年間合記建設公司與台北縣中和市○○路二六三巷住戶，由住戶
    提供土地，與合記建設公司協商訂立合建契約，期間被告蔡恆華未經自訴人之同
    意與被告即地主丙○○、丁○○二人於八十七年五月十日簽立合建契約之副約，
    而該合建契約副約之內容為被告庚○○、丙○○及丁○○三人所虛構，對合建契
    約有明顯不利之抵觸，顯見被告庚○○、丙○○及丁○○三人對此部份犯有刑法
    第二百十六條、第二百十條行使偽造私文書罪嫌；又合記建設公司與被告丙○○
    及丁○○於八十七年五月十日所簽訂之合建契約，該合建契約書之內容，有諸多
    更改之處，然更改之約款，並未經合記建設公司同意，而係由被告即見證律師戊○與被告丙○○及丁○○共謀變造該合建契約書之內容，否則為何該變更之處皆
    無合記建設公司之印章，僅有戊○之印章，且變更之內容對自訴人皆不利，此部
    份被告戊○、丙○○及丁○○三人共犯有刑法第二百十六條、第二百十條之行使
    變造文書罪嫌。
二、按犯罪事實應依證據認定之，無證據不得推定其犯罪事實。又不能證明被告犯罪
    者，應諭知無罪之判決，刑事訴訟法第一百五十四條、第三百零一條第一項分別
    定有明文。又事實之認定，應憑證據，如未能發現相當證據，或證據不足以證明
    ，自不能以推測或擬制之方法，為裁判基礎（最高法院四十年台上字第八六號判
    例參照）。而告訴人之告訴，係以使被告受刑事訴追為目的，是其陳述是否與事
    實相符，仍應調查其他證據以資審認（最高法院五十二年台上字第一三００號判
    例參照）。且認定犯罪事實所憑之證據，雖不以直接證據為限，間接證據亦包括
    在內，然而無論直接證據或間接證據，其為訴訟上之證明，須於通常一般之人均
    不致有所懷疑，而得確信其為真實之程度者，始得據為有罪之認定，倘其證明尚
    未達到此一程度，而有合理之懷疑存在而無從使事實審法院得有罪之確信時，即
    應由法院為諭知被告無罪之判決（最高法院七十六年台上字第四九八六號判例參
    照）。又刑法第二百十條之偽造文書罪，指無制作權不法制作者而言，若自己之
    文書，縱有不實之記載，要難構成本條之罪（最高法院四十七年台上字第三六五
    號判例參照）。
三、本件自訴人認被告涉有行使偽造私文書及行使變造私文書之犯行，其所依憑之證
    據及理由無非係以合建契約副約、合建契約書、地主收款明細、支票、收據、轉
    帳傳票、統一發票利息收據等件為其論據。
四、訊據被告庚○○、丙○○及丁○○對於有於八十七年五月十日簽立合建契約副約
    ，及被告戊○、庚○○及丁○○有於八十七年五月十日簽立合建契約，且被告戊○於合建契約變更約款上蓋章之事實並不否認，惟堅決否認有任何自訴人所自訴
    之行使偽造私文書或行使變造私文書之犯行，被告庚○○辯稱：伊當初經合記建
    設公司的委託授權處理合建事宜，剛開始是伊和地主合作蓋房子，因為伊後來經
    濟方面發生問題，後來認識自訴人，當初與自訴人有初步協議，但沒有簽定委託
    書，當初因為合記建設公司所派之人員沒有辦法與地主談成，所以自訴人派伊去
    談，因為怕其他地主知道條件不同，所以才由伊出面簽，所以除了被告丙○○及
    丁○○，還有和其他地主簽約等語，被告丙○○辯稱：當初因為大家達成共識，
    由庚○○代表合建建設公司簽約，而庚○○是以他的名義簽約，因為庚○○說他
    的講的就可以算數，所以沒有用合記建設公司的名義簽約，副約及主約是一起簽
    的，而主約變更是大家達成的共識等語，被告丁○○則辯稱：當時由庚○○來談
    ，取得共識後，我們要求由律師公證，那時合記建設公司有派翁震海及己○○來
    談，有拿出打字之合約書，因為有些部分需要修改我們達成共識後，由見證律師
    蓋章等語，被告戊○則辯稱：八十七年五月十日簽約當天，雙方就條文之修改加
    以協商後，並於合建契約書上記載，雙方達成協議後由自訴人的員工翁震海及己○○蓋用合記建設公司的章，同時交付第一期保證金的支票，因為當時很晚，所
    以在雙方的同意下僅蓋用伊的印章等語。
五、經查：
（一）被告庚○○、丙○○及丁○○共同行使偽造合建契約副約部分：
    １、按偽造文書係指制作權制者作虛偽文書而言，其必須文書之名義人非屬真正
        ，同時內容亦欠真實，始足當之。
    ２、查被告庚○○與被告丙○○及丁○○分別於八十七年五月十日所簽立之合建
        契約副約（詳如附件二、三），該合建契約副約之契約當事人分別為被告庚○○與被告丙○○、被告庚○○與被告丁○○等事實，此為自訴人所不爭執
        ，復有合建契約副約二份附卷可稽，顯見該合建契約副約之文書為被告庚○○、丙○○及丁○○以自己制作之文書，並非以自訴人甲○○或合記建設公
        司之名義為之，故縱如自訴人所言該合建契約內容有不實之記載，且被告庚○○未經過自訴人授權而訂定云云，然揆諸前條規定，被告被告庚○○、丙○○及丁○○三人用自己名義所制作之合建契約副約其屬於自己之文書，並
        不構成偽造私文書，自訴人此部分之指訴為無理由，此部分應為被告庚○○
        、丙○○及丁○○三人無罪之諭知。
（二）被告戊○、丙○○及丁○○共同行使變造合建契約部分：
    １、查被告丙○○及丁○○分別與合記建設公司於八十七年五月十日簽立合建契
        約，並由被告戊○擔任見證律師，此為被告丙○○、丁○○及戊○與自訴人
        所不爭執，復有合建契約二份（分別見附件四、五）附卷可稽，此部分堪信
        為真實。
    ２、再附件四及附件五之合建契約約款內容之修改，係經過合記建設公司與被告
        丙○○及丁○○協商後所簽立之事實，業據自訴人於本院審理時稱：伊和被
        告庚○○的合作大概是在八十六年底，可是不是正式的合作，在伊於八十七
        年七月二十日簽授權書予被告梁恒華之前，被告梁恒華即可以代表合記建設
        公司對外協商，而當時簽立合建契約時，公司是派己○○去簽約，當時派去
        之人員以能和地主簽約完成為原則等語（見九十一年十月七日本院審理筆錄
        ），證人己○○即合建建設公司之職員於本院審理時證稱：伊有看到被告庚○○及地主在協商，伊忘記他們是否有在正式合約上修改，合建契約上面的
        字並不是伊所寫，好像律師他們小姐寫的，合建契約書伊有拿回來等語（見
        八十七年五月十日），顯見合建契約上之修改內容是由被告庚○○代表合記
        建設公司與被告丙○○及丁○○所協商後而修改，並非如自訴人所言是由被
        告戊○、丙○○及丁○○三人共同變造合建契約之內容。
    ３、又合建契約內容約款之修改條款上僅蓋有被告戊○之印章，此經過合建建設
        公司之所派人員己○○與被告丙○○及丁○○等同意之事實，業據證人己○○於本院審理時證稱：當時梁律師有說條約上蓋他的章就好了，當時梁恒華
        說可以我就沒有意見等語（見九十一年十月七日本院審理筆錄），顯見自訴
        人指述被告戊○未經合記建設公司同意而私自變造合建契約並蓋被告戊○之
        章，顯然無理由。
    ４、再參酌合記建設公司事後均依照與被告丙○○及丁○○所簽訂合建契約及增
        修約款加以履行，此分別有合記建設公司給付予被告丙○○及丁○○之支票
        附卷可稽（見附件六、附件七），顯見若合記建設公司不同意合建契約之增
        修約款，為何仍加以履行，故自訴人指述被告戊○與丁○○、丙○○變造合
        建契約，顯然無據。
六、綜上所述，自訴人認被告庚○○、丙○○及丁○○所涉有共同行使偽造私文書犯
    行，被告戊○、丙○○及丁○○共犯變造私文書犯行尚與事實不符，此外復查無
    其他積極證據足資證明被告等人有何自訴人所自訴之前開犯行，既不能證明被告
    等人犯罪，核諸前揭說明，自應由本院為被告無罪之諭知。
據上論斷，應依刑事訴訟法第三百四十三條、第三百零一條第一項，判決如主文。
中      華      民      國     九十一     年      十     月   二十一    日
                                  臺灣臺北地方法院刑事第三庭
                                      法  官  陳  德  民
右正本證明與原本無異
自訴人如不服本判決，應於送達後十日內向本院提出上訴狀
                                      書記官  葉  志  昭
中      華      民      國     九十一     年      十     月   二十一    日
